臺灣高雄地方法院民事判決　　　　　　　94年度家訴字第34號
原　　　告　甲○○
被　　　告　乙○○
上當事人間確認婚姻無效事件，本院於民國94年4 月27日言詞辯
論終結，判決如下：
  主  文
原告之訴駁回。
訴訟費用由原告負擔。
  事實及理由
一、原告起訴主張：兩造原為夫妻，惟因被告常有外遇情事發生
    ，乃於民國78年11月23日協議離婚，並辦妥離婚登記。嗣因
    被告向原告表示悔改之意，兩造乃於79年7 月18日至高雄縣
    梓官鄉戶政事務所辦理結婚登記，惟該此次結婚雖有二人以
    上之證人，但並未舉行公開儀式，不備民法第982 條第1 項
    之結婚形式要件，依民法第988 條第1 款規定，兩造間之婚
    姻無效。因目前戶籍上仍登記兩造為夫妻，為此原告提出本
    件訴訟，聲明請求確認兩造間之婚姻無效等語。
二、被告則以：兩造於79年7 月18日寫好結婚證書後，旋持之前
    往戶政機關辦理結婚登記，當日並未舉行結婚之公開儀式，
    然於一星期後某日，原告至被告工作地點找被告時，被告藉
    機向同事等人表示兩造已結婚，而邀請同事、朋友至附近之
    飲食店慶祝，兩造實已於事後補行公開儀式，且有二人以上
    之證人，是兩造婚姻符合民法第982 條第1 項之規定，自屬
    合法有效，爰聲明請求駁回原告之訴等語資為抗辯。
三、按確認法律關係成立或不成立之訴，非原告有即受確認判決
    之法律上利益，不得提起之，民事訴訟法第247 條第1 項前
    段定有明文。所謂即受確認判決之法律上利益，係指因法律
    關係之存否不明確，原告主觀認為其法律上地位有不安之危
    險存在，而此項危險得以對於被告之確認判決除去者。本件
    原告係以兩造之婚姻未經公開儀式為由，請求確認兩造婚姻
    無效，然原告所提出之戶籍謄本上既有兩造於79年7 月18日
    結婚之記載，顯見原告就兩造婚姻關係之存否有主觀之不明
    確，足使原告之法律上地位有受侵害之危險，揆諸前揭說明
    ，原告自有即受本件確認判決之法律上利益，是原告自得提
    起本件確認之訴，核先敘明。
三、又按結婚應有公開儀式及二人以上之證人，民法第982 條第
    1 項定有明文。再按民法第982 條第1 項所謂公開儀式，只
    須結婚當事人舉行定式之禮儀，使不特定人得以共見共聞，
    認識其為結婚已足，至於當時舖排穿戴為何，在非所問。兩
    造於事後補行宴客，倘非虛妄，而該宴客，如係為表達兩造
    結為夫妻之意義而舉行，而此意義又為與宴者所瞭解，則無
    論有無世俗所謂拜天地拜高堂等節目，亦不失為公開之結婚
    儀式，有最高法院86年台上字第145號判決意旨足資參照。
四、經查：
  (一)原告主張兩造原為夫妻，於78年11月23日協議離婚並辦妥離
    婚登記後，復於79年7 月18日，以兩造已於是日結婚為由，
    至高雄縣梓官鄉戶政事務所辦理結婚登記，惟兩造於是日並
    未舉行結婚之公開儀式之事實，業據原告提出戶籍謄本、結
    婚證書各一份為證，且經證人即原告哥哥王進村到庭證稱：
    「那時原告拿結婚證書給我與父親簽名，當時已有人簽名，
    但我沒有注意誰在上面簽名。這次結婚沒有請客，兩造沒有
    公證結婚，家人都沒有去參加婚禮。」等語明確（詳見本院
    94 年3月28日言詞辯論筆錄），被告對兩造於79年7 月18日
    辦理結婚登記之日，並未宴請親友一節，並不否認，是原告
    此部分之主張應堪信為真實。至原告主張兩造事後亦未舉行
    公開儀式，婚姻應屬無效等情，則為被告所否認，並以前揭
    情詞置辯。
  (二)被告辯稱其曾於辦理結婚登記後一星期之某日，向同事等人
    表示兩造已結婚，而邀請同事一行人至飲食店慶祝等情，核
    與證人即被告友人鄭文課到庭結證稱：「被告說兩造之前離
    婚，現在又結婚，所以來補請。被告在吃飯時拿結婚證書給
    我們看，說兩造又結婚，感謝大家來給我們恭喜。」、「我
    們是到補習班附近的飲食店叫幾樣菜來吃，當時有同事、朋
    友等約有十幾個人，做了一桌。」等語、證人即被告友人黃
    明智結證稱：「在十幾年前，我們中午時間在力行補習班附
    近休息，被告看到我，叫我過來跟他們一起吃飯，說他要結
    婚，還拿結婚證書給我看，之後我們在力行補習班附近飲食
    店吃飯，被告說他結婚要補請，吃飯過程中被告就拿飲料敬
    我們，說兩造結婚‧‧‧‧‧‧。」等語（詳見本院94年4
    月13日言詞辯論筆錄）、證人即被告友人黃景元證稱：「我
    之前聽說因原告要唸書及冠夫姓的問題兩造要離婚，之後過
    了一段時間，被告跟我們說他們辦結婚，要請我們，就在中
    午在七賢路、文武街口的一家鴨肉飯兼賣海產的店請客，當
    時約有八到十個人，坐一桌，把兩個桌子併一起，被告拿結
    婚證書給我們看，說兩造又辦結婚，所以請我們，當天好像
    沒有兩造親人來‧‧‧‧‧‧。」等語（詳見本院94年4 月
    27日言詞辯論筆錄）相符，衡之證人鄭文課、黃明智、黃景
    元僅為被告之朋友，與原告間復無何嫌隙，實無甘冒遭受偽
    證罪之刑事處罰而為虛偽證述之理，是證人鄭文課、黃明智
    、黃景元之上開證述應可採信，從而被告辯稱兩造事後已補
    請友人，已舉行結婚之公開儀式等語，堪信為真實。
  (三)至證人王進村雖到庭證稱兩造此次結婚並未請客等語，然被
    告於79年7 月18日辦理結婚登記後一星期之某日所為之結婚
    補請，僅邀被告友人參加一節，已如前述，從而自難以證人
    王進村之證詞遽以認定原告主張兩造未舉行公開儀式屬實。
  (四)綜上，被告已於兩造辦理結婚登記後一星期之某日，在工作
    地點附近之飲食店內宴請同事、朋友多人，依前開判決意旨
    ，兩造實已舉行公開儀式，並有二人以上之證人，兩造之結
    婚，既已具備民法第九百八十二條第一項所規定之要件，即
    可認為合法有效，是原告請求確認兩造婚姻無效，洵屬無據
    ，應予駁回。
五、訴訟費用負擔之依據：民事訴訟法第78條。
中　　華　　民　　國　　94　　年　　5 　　月　　11　　日
                  家事法庭法　官　黃悅璇
上正本證明與原本無異。
如不服本判決，應於送達後20日內，向本院提出上訴狀。
中　　華　　民　　國　　94　　年　　5 　　月　　12　　日
                          書記官　王治華
